最高法院刑事裁定　　　　　　　九十四年度台抗字第二四一號
　　抗　告　人　甲○○
　　　　　　　　　　　　（現在台灣台中監獄執行中）
上列抗告人因殺人案件，不服台灣高等法院台中分院中華民國九
十四年四月十九日駁回聲請再審之裁定（九十四年度聲再字第七
九號），提起抗告，本院裁定如下：
    主  文
抗告駁回。
    理  由
本件原裁定以有罪之判決確定後，原判決所憑之證言已證明為虛
偽者，得為受判決人之利益聲請再審，固為刑事訴訟法第四百二
十條第一項第二款所規定，惟此項證明，以經判決確定，或其刑
事訴訟不能開始或續行，非因證據不足者為限，始得據以再審，
同條第二項定有明文。再刑事訴訟法第四百二十條第一項第二款
所謂「原判決所憑之證言已證明為虛偽者」，除已經確定判決證
明其為虛偽者外，必需有相當證據足以證明其為虛偽者，始屬相
當。查抗告人甲○○依據此理由而聲請再審部分，經核其聲請意
旨與所提附件等書證，並無有何人之證言因屬虛偽而經法院判決
確定，或其刑事訴訟不能開始或續行，非因證據不足等證明。所
提台灣台中地方法院檢察署九十二年度偵字第一００二號黃國良
被訴傷害之起訴書，亦難認係上開證明。抗告人依據此項理由聲
請再審，難認有據，此部分再審之聲請，核無理由，應予駁回。
又依據刑事訴訟法第四百二十條第一項第六款之規定，因發現確
實之新證據，足認受有罪判決之人應受無罪、免訴、免刑、或輕
於原判決所認罪名之判決者，固得為受判決人之利益聲請再審，
惟所謂「確實之新證據」，係指該證據於事實審法院判決前已經
存在，為法院、當事人所不及知，不及調查審酌，至其後始行發
現，且就證據本身形式上觀察，固不以絕對不須經過調查程序為
條件，但必須顯然可認為確實足以動搖原確定判決而為受判決人
有利之判決為限（即需具備學理上所謂之「確實性」與「新規性
」）。查抗告人就此部分於刑事再審聲請狀所述：黃國良之指訴
不足採信、證人黃明玉之證詞可信、張世榮之證詞應是無偽、法
醫證明抗告人頭部有遭銳器傷害，可證明抗告人是正當防衛、及
依據吳念中之驗傷診斷書證實死者全身上下僅一處傷口，可證明
抗告人係因生命遭受脅迫因而情急反擊，實無殺人犯意，以及皮
帶刀血跡等情，均係就原確定判決已審酌之事項而再爭執，難認
係足認抗告人應受無罪、免訴、免刑、或輕於原判決所認罪名之
判決之「確實之新證據」。至於黃國良等人對抗告人所為，是否
應負殺人未遂刑責，或僅應負傷害罪責，係黃國良等人之犯意與
行為認定之問題，與抗告人之殺人犯行無涉，亦難認係上開「確
實之新證據」。抗告人依據此項理由聲請再審，亦屬無據，此部
分再審之聲請，核無理由，亦應駁回。至抗告人於刑事再審聲請
狀所述：原確定判決採用未經合法調查、顯與事理有違、或與認
定事實不符之證據，及對於有利抗告人之證據而不採納，而違反
刑事訴訟法第一百五十五條第二項、第三百十條第二項之規定部
分，經核此非刑事訴訟法第四百二十條所規定得據以提起再審之
法定事由，抗告人依據上開規定提起再審部分，並非合法，應予
駁回。經核均無不合，抗告意旨徒憑己見，指摘原裁定不當，為
無理由，應予駁回。
據上論結，應依刑事訴訟法第四百十二條，裁定如主文。
中　　華　　民　　國　九十四　年　　六　　月　　九　　日
                      最高法院刑事第四庭
                          審判長法官  謝　家　鶴
                                法官  洪　文　章
                                法官  花　滿　堂
                                法官  陳　世　淙
                                法官  洪　佳　濱
      本件正本證明與原本無異
                                      書  記  官
中　　華　　民　　國　九十四　年　　六　　月　二十二　日
                                                  Ａ
